【裁判字號】    89,交上易,620
【裁判日期】    890412
【裁判案由】    過失傷害
【裁判全文】
臺灣高等法院臺南分院刑事判決          八十九年度交上易字第六二號   Ｃ
      上  訴  人  臺灣台南地方法院檢察署檢察官
      被      告  甲  ○  ○
右上訴人因被告過失傷害案件，不服臺灣台南地方法院八十八年度交易字第四六五號
中華民國八十九年一月二十日第一審判決（起訴案號：臺灣台南地方法院檢察署八十
八年度營偵字第一七一三號）及移送併辦（八十九年度偵字第三七三一號），提起上
訴，本院判決如左：
      主      文
原判決撤銷。
甲○○因過失致人於死，處有期徒刑柒月。
      事      實
一、甲○○並未考領駕駛執照，於民國（下同）八十八年七月三十日下午二時許，駕
    駛車牌號碼ＶＪ－５７８２號自用小貨車，沿台南縣白河鎮往東山鄉（北往南）
    方向行駛，途經該東山鄉東山村二四二之十號前，應注意車輛行駛時，駕駛人應
    注意車前狀況及兩車併行之間隔，並隨時採取必要之安全措施。而依當時客觀情
    狀，又無不能注意之情事，竟疏未注意，致擦撞同向行駛於前由鄭文彩所騎之腳
    踏車，致鄭文彩人車倒地，因而受有頭部外傷、右額顳挫傷出血、硬腦膜下出血
    、左硬腦下出血等重大傷害，經送醫急救，延至八十九年三月十日上午九時十五
    分不治死亡。甲○○於肇事後，未被有偵查犯罪職權之公務員或機關發覺其為犯
    嫌前，即主動向接獲報案而至現場處理事故之員警自首，進而接受裁判。
二、案經台南縣警察局白河分局報告台灣台南地方法院檢察署檢察官，經檢察官指定
    鄭文彩之子乙○○代行告訴後偵查起訴，嗣因被害人死亡由該署移送併辦。
      理      由
一、訊據被告甲○○對於右揭事實坦承不諱，有道路交通事故調查報告表乙紙、現場
    照片多張附卷可稽，而被害人鄭文彩確因本件車禍受傷後不治死亡，亦有診斷證
    明書、相驗屍體證明書、勘驗筆錄等在卷可按。按駕駛人應注意車前狀況及兩車
    併行之間隔，並隨時採取必要之安全措施，道路交通安全規則第九十四條第三項
    定有明文。被告未考領駕駛執照，於駕車行經上揭肇事路段，自應注意依上開道
    路交通安全規則之規定行車，以策安全，且依當時之天候、路況等客觀情狀，尚
    無不能注意之情形，乃被告竟疏於注意保持兩車併行之間隔，致擦撞同向行駛於
    前由鄭文彩所騎之腳踏車，以致肇事，造成被害人鄭文彩受傷後不治死亡，被告
    之行為自應認為有過失。而其過失行為與被害人死亡間，具有相當因果關係。事
    證已臻明確，被告犯行堪以認定。
二、核被告所為，係犯刑法第二百七十六條第一項因過失致人於死罪。檢察官以同法
    第二百八十四條第一項後段之過失重傷害罪起訴，仍有未洽，其起訴法條，應予
    變更。被告並未考領駕駛執照，業據其於警訊時供明，其駕車肇事致人受傷，應
    依道路交通管理處罰條例第八十六條第一項規定加重其刑。被告於犯罪未被有偵
    查犯罪職權之公務員或機關發覺其為犯嫌前，主動向接獲報案前往現場處理之員
    警承認其為肇事者，有原審法院電話通話記錄單在卷可稽，且被告於偵、審程序
    中均有出庭受審，足認其有接受裁判之意思，合於自首要件，應依刑法第六十二
    條前段之規定減輕其刑。並依先加後減之方法為之。原審予以被告論科，固非無
    見。但查，被告所為係犯刑法第二百七十六條第一項因過失致人於死罪，原審認
    係犯同法第二百八十四條第一項後段之過失重傷害罪，其適用法則，自有違誤。
    檢察官上訴意旨，雖未指摘及此，但原判決既有前述可議之處，即屬無可維持，
    應由本院撤銷改判，爰審酌被告之品性、過失程度、被害人所受之損害、肇事後
    之態度及被告於犯罪後迄未與被害人家屬達成和解賠償損害等一切情狀，量處如
    主文第二項所示之刑，以資懲儆。
據上論結，應依刑事訴訟法第三百六十九條第一項前段、第三百六十四條、第二百九
十九條第一項前段、第三百條、刑法第二百七十六條第一項、第六十二條前段、道路
交通管理處罰條例第八十六條第一項，罰金罰鍰提高標準條例第一條前段，判決如主
文。
本案經檢察官吳忠賢到庭執行職務。
中    華    民    國      八十九      年      四      月      十二      日
                                  臺灣高等法院臺南分院刑事第三庭
                                      審判長法官  黃    聰    明
                                            法官  黃    三    哲
                                            法官  林    勝    木
右正本證明與原本無異。
不得上訴。
                                      法院書記官  吳    秋    賢
中    華    民    國      八十九      年      四      月     十三       日
附錄法條：
刑法第二百七十六條第一項：因過失致人於死者，處二年以下有期徒刑、拘役或二千
                          元以下罰金。


司法院資訊處製作；財團法人民間司法改革基金會備份。
